臺灣臺南地方法院刑事判決
111年度金訴字第997號
公  訴  人  臺灣臺南地方檢察署檢察官
被      告  陳柏森



上列被告因詐欺等案件，經檢察官提起公訴（111年度偵字第219
40號），被告於準備程序進行中就被訴事實為有罪之陳述，經本
院合議庭裁定由受命法官獨任進行簡式審判程序後，判決如下：
    主  文
乙○○犯如附表一編號1至4「罪名及宣告刑」欄所示之罪，各處如
附表一編號1至4「罪名及宣告刑」欄所示之刑。應執行有期徒刑
壹年伍月。
    事  實
一、乙○○（所涉參與犯罪組織部分，業經臺灣臺南地方檢察署檢
    察官以111年度偵字第3247、13253、14671、20734號提起公
    訴，不在本案起訴範圍）於民國111年4月21日前某日，加入
    少年陳○志（94年4月生，資料詳卷，所涉詐欺罪嫌由警另案
    偵辦）、吳孟融（所涉詐欺罪嫌，經臺灣臺南地方檢察署檢
    察官以111年度偵字第13049號提起公訴，現由本院以111年
    度金訴字第876號案件審理中）及其他真實姓名年籍不詳之
    人所組成之詐欺集團，乙○○擔任收水，依陳○志指示，向負
    責提領被害人匯入人頭帳戶之款項之車手吳孟融收取款項後
    ，再依指示交付與詐欺集團上手。乙○○遂與陳○志、吳孟融
    及該詐欺集團成年成員基於三人以上共同犯加重詐欺取財及
    一般洗錢之犯意聯絡，由詐欺集團成員以附表一編號1至4所
    示之詐騙方式，詐欺附表一編號1至4所示之被害人，致附表
    一編號1至4所示之被害人陷於錯誤，於附表一編號1至4所示
    之時間，匯款附表一編號1至4所示之金額至附表一編號1至4
    所示金融帳戶。嗣後吳孟融即於附表二所示之提款時間、地
    點，提領如附表二提領帳戶所示金額之款項後，將所提領款
    項於附表二所示交款時間、地點交付與乙○○，乙○○隨即在臺
    南市永康交流道旁之和欣客運站前，將前揭款項交付與該詐
    欺集團不詳成年成員，而以上開方式掩飾、隱匿不法犯罪所
    得之來源、去向及所在。嗣經附表一編號1至4所示之被害人
    察覺有異而報警，經警循線查悉上情。
二、案經甲○○、丁○○、丙○○告訴暨臺南市政府警察局第四分局報
    告臺灣臺南地方檢察署檢察官偵查起訴。
    理  由
一、上揭犯罪事實，業據被告乙○○於偵查及本院審理時坦承不諱
    ，並據證人即本件車手吳孟融、證人即告訴人甲○○、丁○○、
    丙○○及證人即被害人己○○於警詢證述在卷(見警卷第69-77、
    87-90、113-114、133-134、147-148、175-177頁)。此外，
    並有監視錄影畫面截圖12張、指認犯罪嫌疑人紀錄表-吳孟
    融指認被告、甲○○與詐騙集團通話紀錄截圖1張、甲○○報案
    資料、丁○○玉山銀行存摺封面、內頁影本2張、丁○○手機轉
    帳明細截圖1張、丁○○與詐騙集團通話紀錄截圖1張、丁○○報
    案資料、己○○轉帳交易明細截圖3張、己○○臺幣活存明細截
    圖1張、己○○中國信託銀行存款交易明細截圖1張、己○○與詐
    騙集團之通話紀錄截圖1張、己○○報案資料、丙○○ATM交易明
    細表1張、丙○○與詐騙集團之通話紀錄截圖1張、丙○○報案資
    料、中國信託商業銀行帳號000000000000號帳戶交易明細、
    中華郵政股份有限公司帳號00000000000000號帳戶交易明細
    （見警卷第13-18、91-87、119、121-124、135、137、139-
    145、150-151、152、155、161、163-168、173-174、179、
    181、183-189、192、195頁)、臺灣臺南地方檢察署檢察官1
    11年度偵字第13049號起訴書（見偵卷第87-91頁）在卷可稽
    ，足認被告前揭任意性自白與事實相符，足以採信。綜上所
    述，本案事證明確，被告犯行洵堪認定，應依法論科。
二、論罪科刑：
㈠、核被告如附表一編號1至4各次所為，均係犯刑法第339條之4
    第1項第2款之三人以上共同詐欺取財罪及洗錢防制法第14條
    第1項之一般洗錢罪。被告就附表一編號1、3所示被害人遭
    詐騙而接續匯款入附表一編號1、3所示金融帳戶之行為，均
    係基於單一犯意，於密接之時間為之，且係侵害同一法益，
    各行為之獨立性較為薄弱，在刑法評價上，應視為數個舉動
    之接續施行，為接續犯，而各為包括之一罪。被告於附表一
    編號1至4所為，均係一行為犯三人以上共同犯詐欺取財罪及
    一般洗錢罪，皆為想像競合犯，各應從重之三人以上共同詐
    欺取財罪處斷。
㈡、被告與陳○志、吳孟融及本案詐欺集團其餘不詳成員間有犯意
    聯絡及行為分擔，應論以共同正犯。被告就附表一編號1至4
    所示犯行，係針對不同被害對象施詐，犯意各別，行為互殊
    ，應分論併罰。
㈢、刑之減輕：
　　洗錢防制法第16條第2項規定，犯前2條之罪，在偵查或審判
    中自白者，減輕其刑。又想像競合犯之處斷刑，本質上係「
    刑之合併」。其所謂從一重處斷，乃將想像競合犯組成之評
    價上數罪，合併為科刑一罪，其所對應之刑罰，亦合併其評
    價上數罪之數法定刑，而為一個處斷刑。易言之，想像競合
    犯侵害數法益者皆成立犯罪，論罪時必須輕、重罪併舉論述
    ，同時宣告所犯各罪名，包括各罪有無加重、減免其刑之情
    形，亦應說明論列，量刑時併衡酌輕罪部分量刑事由，評價
    始為充足，然後依刑法第55條前段規定「從一重處斷」，非
    謂對於其餘各罪可置而不論。因此，法院決定處斷刑時，雖
    以其中最重罪名之法定刑，做為裁量之準據，惟於裁量其輕
    重時，仍應將輕罪合併評價在內（最高法院108年度台上字
    第4405、4408號判決意旨參照）。被告於審判中自白洗錢犯
    行，是其所犯一般洗錢罪部分，均應依洗錢防制法第16條第
    2項規定減輕其刑。又被告所犯一般洗錢罪部分，屬想像競
    合犯其中之輕罪，依前揭說明，其罪名所涉相關減輕其刑之
    規定，仍應論列說明，並於量刑時在從一重論以三人以上共
    同詐欺取財罪之法定刑度內合併評價。
㈣、爰審酌被告於國家大力查緝詐欺集團下，猶擔任本案詐欺集
    團之「收水」工作，參與本案詐欺集團之分工，於本案詐欺
    集團不詳成員對附表一編號1至4所示被害人詐取財物後，使
    渠等詐欺取財之利益得以實現，然考量被告並非本案詐欺集
    團核心成員，亦非實際施以詐術致被害人陷於錯誤之人，被
    告雖擔任「收水」工作，然相較於隱身幕後之出資者及在詐
    騙機房內擔任機手等角色，被告所參與之犯罪情節應屬次要
    ，僅係受命於主要核心詐欺集團成員，較之主要核心詐欺集
    團成員，被告對於被害人所侵害法益之危險性應較輕微，被
    告所為助長詐欺犯罪風氣並實際造成附表一編號1至4所示被
    害人受有財產損害，同時增加被害人尋求救濟困難，考量被
    告犯罪後坦承犯行之態度，惟尚未與告訴人、被害人達成和
    解賠償所受損害，兼衡被告自陳國中肄業之智識程度，未婚
    、無子女，與父親一起從事水泥工程之工作，日薪約新臺幣
    1,000元至1,300元之家庭生活狀況（見本院卷第87頁)，暨
    其犯罪動機、目的、手段，及各告訴人、被害人被詐欺之財
    物金額高低等一切情狀（被告於本院審理時坦承起訴罪名，
    是就被告所犯一般洗錢罪部分，原應減輕其刑，然被告就上
    開犯行係從一重論處三人以上共同詐欺取財罪，是此部分想
    像競合輕罪得減刑部分，本院量刑時併予審酌），各量處如
    附表一編號1至4「罪名及宣告刑」欄所示之刑。另兼衡罪責
    相當、特別預防之刑罰目的，審酌被告所犯上開4罪反應出
    之人格、犯罪傾向，並衡酌整體犯罪過程各罪彼此間之關聯
    性（個別犯行之時間、空間、各行為所侵害法益之專屬性或
    同一性、數罪對法益侵害之加重效應等），及定應執行刑之
    限制加重原則等情狀綜合判斷，爰合併定其應執行刑為有期
    徒刑1年5月，以資懲儆。
三、沒收部分：
㈠、被告否認取得任何報酬，而依卷內現存事證，亦查無證據資
    料足認被告曾自本案詐欺集團獲得任何犯罪所得，故本案尚
    無犯罪所得應予宣告沒收或追徵之問題。
㈡、按犯洗錢防制法第14條之罪，其所移轉、變更、掩飾、隱匿
    、收受、取得、持有、使用之財物或財產上利益，沒收之，
    洗錢防制法第18條第1項前段定有明文。然該洗錢行為之標
    的是否限於行為人者始得宣告沒收，法無明文，是倘法條並
    未規定「不問屬於犯罪行為人與否均沒收」時，自仍以屬於
    被告所有者為限，始應予沒收。經查，被告擔任收水工作所
    負責收取之款項，均已轉交與詐欺集團上游乙情，業據被告
    供述在卷（見警卷第8頁；偵卷第41、78頁），而非屬被告
    所有或在其實際掌控中，且卷內亦無充分證據足認其仍實際
    掌控此部分洗錢行為標的，故本院尚無從依洗錢防制法第18
    條第1項前段規定，就上開被告之洗錢行為標的諭知沒收。
據上論斷，應依刑事訴訟法第273條之1第1項、第299條第1項前
段，洗錢防制法第14條第1項、第16條第2項，刑法第11條前段、
第28條、第339條之4第1項第2款、第55條、第51條第5款，刑法
施行法第1條之1第1項，判決如主文。
本案經檢察官蔡佳蒨提起公訴，檢察官粟威穆到庭執行職務。
中　　華　　民　　國　　111 　年　　12　　月　　20　　日
　　　　　　　　　刑事第十庭    法　官  陳金虎
以上正本證明與原本無異。
如不服本判決應於收受本判決後20日內向本院提出上訴書狀，並
應敘述具體理由。其未敘述上訴理由者，應於上訴期間屆滿後20
日內向本院補提理由書狀（均須按他造當事人之人數附繕本）「
切勿逕送上級法院」。 
　　　　　　　　　　　　　　　　書記官　李諾櫻　　　　
中　　華　　民　　國　　111 　年　　12　　月　　20　　日
附錄本案論罪科刑法條：
洗錢防制法第14條：
有第二條各款所列洗錢行為者，處7年以下有期徒刑，併科新臺
幣5百萬元以下罰金。
前項之未遂犯罰之。
前二項情形，不得科以超過其特定犯罪所定最重本刑之刑。
中華民國刑法第339條之4：
犯第339條詐欺罪而有下列情形之一者，處1年以上7年以下有期
徒刑，得併科1百萬元以下罰金：
一、冒用政府機關或公務員名義犯之。
二、三人以上共同犯之。
三、以廣播電視、電子通訊、網際網路或其他媒體等傳播工具，
    對公眾散布而犯之。
前項之未遂犯罰之。
附表一：
編號 被害人 詐騙方式 匯款時間 匯款金額 （新臺幣） 匯入金融帳戶 罪名及宣告刑  1 甲○○ 詐欺集團某成員假冒金融機構客服人員，於111年4月20日22時30分許，撥打電話予甲○○，佯稱誠品書店網路作業疏失，致其信用卡遭扣款1萬2,580元，如欲解除上開錯誤，須依指示操作等語。 111年4月21日18時53分 2萬9,986元 中國信託商業銀行帳號000000000000號帳戶（下稱中國信託銀行帳戶） 乙○○犯三人以上共同詐欺取財罪，處有期徒刑壹年壹月。    111年4月21日19時15分 2萬9,985元    2 丁○○ 詐欺集團某成員先後假冒電商客服人員、金融機構客服人員，於111年4月21日17時15分許起，陸續撥打電話予丁○○，佯稱購物網站遭駭客入侵，致其信用卡遭盜刷，如欲解除上開錯誤，須依指示操作等語。 111年4月21日19時2分 2萬1,996元 上開中國信託銀行帳戶 乙○○犯三人以上共同詐欺取財罪，處有期徒刑壹年壹月。  3 己○○ 詐欺集團某成員先後假冒電商客服人員、金融機構客服人員，於111年4月21日，陸續撥打電話予己○○，佯稱訂單發生錯誤，如欲解除上開錯誤，須依指示操作等語。 111年4月21日19時31分 1,011元 中華郵政股份有限公司帳號00000000000000號帳戶（下稱郵局帳戶） 乙○○犯三人以上共同詐欺取財罪，處有期徒刑壹年貳月。    111年4月21日19時56分 8萬1,991元      111年4月21日18時51分 2萬7,997元 上開中國信託銀行帳戶   4 丙○○ 詐欺集團某成員先後假冒電商客服人員、金融機構客服人員，於111年4月21日16時41分許，陸續撥打電話予丙○○，佯稱訂單發生錯誤，如欲解除上開錯誤，須依指示操作等語。 111年4月21日19時25分 2萬1,123元 上開郵局帳戶 乙○○犯三人以上共同詐欺取財罪，處有期徒刑壹年壹月。 
附表二：
編號 吳孟融提領時、地 金額 提領帳戶 交款與被告之時、地  1 111年4月21日19時5分許，在臺南市○○區○○○街00號統一超商康平門市 5萬8,000元 上開中國信託銀行帳戶 111年4月21日19時25分，在臺南市安平區光州五街附近  2 111年4月21日19時11分許，在臺南市○○區○○路000號統一超商郡豐門市 2萬2,000元    3 111年4月21日19時24分許，在臺南市○○區○○路000號統一超商郡豐門市 3萬元    4 111年4月21日20時19分許至20時21分許，在臺南市○○區○○路000○0號臺南安平郵局 6萬元 6萬元 3萬元 上開郵局帳戶 111年4月21日20時25分許，在臺南市○○區○○路0段000號○○○大樓前